臺灣高等法院民事判決
109年度重勞上字第31號
上  訴  人  廖志偉  
訴訟代理人  陳業鑫律師
            普若琦律師                      
被 上訴 人  醫療財團法人臺灣區煤礦業基金會臺灣礦工醫院

法定代理人  黎慶福  
訴訟代理人  王憲勳律師
上列當事人間請求確認僱傭關係存在等事件，上訴人對於中華民
國109年4月22日臺灣基隆地方法院108年度重勞訴字第2號第一審
判決提起上訴，並為訴之減縮、擴張及追加，本院於110年2月2
日言詞辯論終結，判決如下：
    主      文
一、原判決（除減縮部分外）廢棄。
二、確認兩造間僱傭關係存在。
三、被上訴人應自民國一百零六年十一月二十日起至同意上訴人
    復職之日止，按月於每月伍日給付新臺幣柒萬貳仟零伍拾壹
    元。　　
四、被上訴人應自民國一百零六年十一月起至上訴人復職之日止
    ，按月提撥新臺幣參仟肆佰陸拾捌元至上訴人於勞動部勞工
    保險局之勞工退休金專戶。
五、被上訴人就第三項給付部分，應加付自各期應給付日之翌日
    起至清償日止，按週年利率百分之五計算之利息。
六、廢棄改判部分之第一審（除減縮部分外）、第二審（含擴張
    之訴）訴訟費用由被上訴人負擔。
七、本判決第三、五項所命給付已屆期部分得假執行；但被上訴
    人如以每期新臺幣柒萬貳仟零伍拾壹元為上訴人預供擔保，
    得免為假執行。
八、本判決第四項所命給付已屆期部分得假執行；但被上訴人如
    以每期新臺幣參仟肆佰陸拾捌元為上訴人預供擔保，得免為
    假執行。
    事實及理由
甲、程序方面：
    按第二審訴之變更或追加，非經他造同意不得為之，但請求
    之基礎事實同一、擴張或減縮應受判決事項之聲明者，不在
    此限；民事訴訟法第446條第1項、第255條第1項第2款、第3
    款分別定有明文。上訴人於原審請求被上訴人應自民國106
    年11月20日起至同意上訴人復職之日止，按月於每月5日前
    給付上訴人新臺幣（下同）7萬4301元，及自106年11月起至
    上訴人復職之日止，按月提撥4590元至上訴人於勞動部勞工
    保險局（下稱勞保局）之勞工退休金專戶（見原審卷第11頁
    ）。嗣於本院審理時就薪資部分減縮按月給付7萬2051元，
    就提撥勞退金部分則按月提撥3468元（見本院卷一第226頁
    、第369頁），並追加（即擴張）請求薪資部分自各期應給
    付日之翌日起至清償日止，按週年利率百分之5計算之利息
    （見本院卷一第226頁）。核其所為請求金額之減少及增加
    ，係屬聲明之減縮及擴張；又上訴人以法院審理結果如認兩
    造間非僱傭關係，追加備位之訴請求確認兩造間委任關係存
    在（見本院卷一第226頁），與原訴均係基於兩造間因勞務
    關係所生爭執之同一基礎事實，核符上開規定，應予准許。
乙、實體方面：
一、上訴人主張：伊自82年7月1日起受僱於被上訴人擔任事務股
    長，91年間起擔任總務室主任，於98年間升任行政副院長兼
    總務室主任，每月薪資7萬2051元，於每月5日發薪，兩造間
    為僱傭關係。被上訴人於106年11月13日以伊逾越權責，插
    手醫務，語帶威脅醫療主任，情節重大，免除伊行政副院長
    兼總務主任職務，並將伊連降三級調整職務為事務股專員（
    下稱系爭降職處分）。再於106年11月20日以伊未進行職務
    交接，依被上訴人所訂工作規則（下稱系爭工作規則）第48
    條第9款第1目及員工獎懲實施辦法（下稱獎懲辦法）第4條5
    .19項、第5.20項規定，不經預告終止兩造間勞動契約。伊
    並無違反上開規定之情事，被上訴人終止兩造間勞動契約，
    不符勞動基準法(下稱勞基法)第12條與解雇最後手段性原則
    。縱認兩造間為委任關係，依系爭工作規則規定，被上訴人
    院長、副院長係由醫療財團法人臺灣區煤礦業基金會（下稱
    礦業基金會）董事長提請董事會聘用之，被上訴人院長劉立
    仁無權終止兩造間委任關係，兩造間委任關係仍屬存在，被
    上訴人應按月給付薪資本息、提繳勞退金等情。爰依勞動契
    約、民法第487條規定、勞工退休金條例（下稱勞退條例）
    第6條第1項、第14條第1項規定，先位求為確認兩造間僱傭
    關係存在、備位求為確認兩造之委任關係存在；並命被上訴
    人自106年11月20日起至伊復職之日止，按月於每月5日給付
    伊7萬2051元並自各期應給付日之翌日起至清償日止，按週
    年利率百分之5計算之利息，暨自106年11月起至伊復職日止
    ，按月提撥3468元至伊於勞保局之勞工退休金專戶之判決（
    上訴人逾此範圍之請求，非本院審理範圍）。
二、被上訴人則以：上訴人自任職於伊醫院以來，即無須打卡上
    下班，嗣擔任行政副院長兼總務室主任職務，又同時兼任礦
    業基金會董事，於其職務範圍有自行裁量核定之權責，伊聘
    任上訴人擔任行政副院長職務程序與院長職務相同，兩造間
    為委任關係。上訴人利用擔任礦業基金會董事身分，協同部
    分董事杯葛董事會議程，干預伊醫院醫療電腦資訊系統事務
    ，且語帶威脅伊醫院醫療科主任。兩造間信賴關係已不復存
    在，伊遂終止兩造間行政副院長委任契約，並為系爭降職處
    分，改任上訴人為總務科事務專員。因上訴人拒絕合法調動
    ，影響伊醫院業務推展，情節重大，自得依系爭工作規定及
    獎懲辦法終止與上訴人間總務科事務專員之勞動契約等語，
    資為抗辯。
三、原審為上訴人敗訴判決，上訴人不服，提起上訴，並為訴之
    追加，其聲明：㈠原判決（除減縮部分外）廢棄。㈡確認兩造
    間僱傭關係存在。㈢被上訴人應自106年11月20日起至同意上
    訴人復職之日止，按月於每月5日給付7萬2051元。㈣被上訴
    人應自106年11月起至上訴人復職之日止，按月提撥3468元
    至上訴人於勞保局之勞退專戶。㈤（追加之訴）被上訴人應
    就第三項聲明給付自各期應給付日之翌日起至清償日止，按
    週年利率5％計算之利息。㈥（追加備位之訴）確認兩造間委
    任關係存在。㈦就金錢給付部分，願供擔保請准宣告假執行
    。被上訴人答辯聲明：㈠上訴、擴張及追加之訴均駁回。㈡就
    金錢給付部分，如受不利判決，願供擔保請准宣告免為假執
    行。
四、下列事項為兩造所不爭執，應可信為真實(見本院卷一第209
    頁至210頁、第368頁至369頁，並依判決格式增刪修改文句)
    ：
　㈠被上訴人為礦業基金會設立之醫療機構；而礦業基金會董事
    會與監察人之組職及議事章則第2條第2項規定：「本法人董
    事會之職權如下：……五、辦理所設醫療機構負責醫師或其他
    附設機構負責人之選聘及解聘。……」；又系爭工作規則第12
    條、第48條第9款分別規定：「（員工甄選）一、院長、副
    院長由董事長提請董事會聘用之。二、各科室主任由院長提
    請董事長、經常務董事會聘用之。三、醫師及醫院、醫設人
    員、行政人員由院長提請董事長准聘用之。四、其他新進人
    員由總務主任提請院長核准聘用之。」、「（不經預告解僱
    ）員工有下列情事之一經查證確實者，得不經預告予以解僱
    ：……九、違反勞動契約或工作規則情節重大者。員工有下列
    情形之一者，視為違反本規則情節重大：㈠無正當理由拒絕
    合法之調動，影響業務推展，情節重大者」。
　㈡上訴人自82年7月1日起受僱於被上訴人擔任事務股長，嗣於9
    1年間起擔任總務主任，於96年8月16日擔任行政副院長兼總
    務室主任。上訴人於106年11月20日前每月薪資為7萬2051元
    ，並於每月5日給付，另被上訴人按月為上訴人提繳勞工退
    休金3468元。
　㈢被上訴人院長劉立仁於106年11月13日召開院務會議表示：上
    訴人逾越權責，插手醫務，語帶威脅本院醫療科主任，情節
    重大，為避免被上訴人院務受到影響，依醫院法人代理人職
    權，免除上訴人行政副院長及總務主任職務，調整職務為事
    務股專員，即日起生效等語，並發布(106)礦醫事人字第032
    號員工任免調遣通知書記載：上訴人調任為事務股專員，自
    106年11月13日生效等旨。被上訴人復於同年11月20日發布(
    106)礦醫事人字第037號員工任免調遣通知書記載：上訴人
    至11月17日皆藉故未進行正式交接，依系爭工作規則第48條
    第9款第1目及系爭獎懲辦法第4條（原通知書誤載為第5條）
    第5.19項、第5.20項規定，不經預告終止兩造間契約關係，
    並自106年11月18日生效。
五、本院得心證之理由：
　㈠兩造間之法律關係為僱傭關係：
  ⒈按勞基法所規定之勞動契約，係指當事人之一方，在從屬於
    他方之關係下，提供職業上之勞動力，而由他方給付報酬之
    契約，故勞動契約以具有從屬性為其特質。從屬性可分為人
    格上的從屬性、經濟上的從屬性及組織上的從屬性之特徵。
    所謂人格從屬性係指勞工對於自己工作時間不能自行支配，
    且對於雇主工作上之指揮監督有服從之義務。所謂經濟上從
    屬性係指勞工完全被納入雇主經濟組織與生產結構之內，亦
    即勞工不是為自己之營業而勞動，而是從屬於雇主，為雇主
    之目的而勞動。組織上從屬性係指受僱人完全被納入雇主之
    生產組織與經濟結構體系內，並與同僚間居於分工合作狀態
    。契約類型是否為勞基法第2條第6款所稱勞動契約，應就個
    案事實及整體契約內容認定之（司法院大法官會議釋字第74
    0號解釋意旨、最高法院106年度台上字第301號判決意旨參
    照）。
　⒉上訴人主張：兩造間為僱傭關係等語，為被上訴人否認，辯
    稱：上訴人不用打卡、請假，於其職務有指揮性、計畫性、
    創造性自行裁量核定之權責，所擬部分簽呈雖形式上呈給院
    長或董事會批閱，實際決策內容仍為上訴人裁量撰擬、決定
    ，與受任人將委任事務進行之狀況，報告委任人相同。且上
    訴人於103年至107年兼任礦業基金會董事，得提案或附議提
    案罷免醫院院長，兩造間為委任關係等語。經查：
  ⑴關於人格上從屬性特徵部分：　　
　①上訴人係於96年8月間經當時之院長洪啓宗自行升任行政副院
    長職，非經礦業基金會董事會聘任，業據證人洪啓宗證述在
    卷（見本院卷一第456至457頁），且有員工任免調職通知書
    在卷可稽（見原審卷第273頁），與被上訴人其他非醫師職
    務員工聘任並無不同，亦核與被上訴人醫院院長由董事會聘
    任，並由董事會發佈任免調遣通知迥異（見本院卷一第133
    頁）。上訴人擔任被上訴人行政副院長兼總務室主任提供勞
    務，上下班不用打卡，為兩造所不爭執。證人即曾任被上訴
    人醫院院長洪啓宗證稱：因為有時候開會會開到很晚，為了
    節省醫院的加班費，不想有人依勞基法跑來提出請求加班費
    ，上訴人從總務主任升任為行政副院長職所增加的薪水全部
    都包含在內，所以上訴人不用打卡，其餘都適用醫院的工作
    規則等語（見本院卷一第458頁），上訴人請假依系爭工作
    規則第30條、第31條規定需事先書面申請，並經其主管即院
    長核准，有工作規則、特別休假申請單在卷可稽（見原審卷
    第61至109頁、第359頁頁），足見被上訴人係因節省加班費
    ，經前任院長洪啓宗允准上訴人不用打卡，核屬被上訴人對
    上訴人之監督方式及權限，並與被上訴人醫院其他員工同需
    遵守系爭工作規則規定，受被上訴人指揮、管理及監督，而
    具有人格上從屬性。
  ②觀之上訴人職務上所擬辦之簽呈，多需經被上訴人院長核准
    （見原審卷第261至267頁、第281至283頁）。證人洪啓宗亦
    證稱：行政副院長除了醫療外，包括原來的總務、帳目、醫
    藥的硬體設備、醫務管理伊都知道，需要上訴人聽伊的話去
    盯緊。伊於簽呈上簽核如擬，表示同意上面所載之事項，且
    於簽核前會確認簽呈上之陳述是否與其先前所交代之內容是
    否相同等語（見本院卷一第458頁），可見被上訴人醫院院
    長於會議前或簽核前仍可確認簽呈擬辦內容是否與其先前所
    交代之內容相同，以監督管理上訴人，不因院長於簽呈、上
    訴人擔任協調會議主席之紀錄上簽核「如擬」，遽謂上訴人
    具有實質決策權限，而與受任人將委任事務進行狀況報告委
    任人般，而屬委任關係。上訴人擔任行政副院長兼總務主任
    職務，負責管理如工務室、資訊室、掛號病歷室、企劃室、
    人事室、會計室、媒體公關等八大處室所轄事務，及辦理年
    度預算經費之控制，財務收支憑證審核、營繕工程之定作、
    財務之買受、訂製之承租及勞務或雇傭等採購之監辦、全院
    內部有關業務之稽核、會計人員任免、遷調、獎懲等業務之
    初步核擬，公文核擬、各科室連繫，係為協助被上訴人院長
    處理、統整相關行政業務，仍受被上訴人院長之指揮、監督
    等情，亦有被上訴人分層負責辦事明細表、醫院職務說明書
    、會計作業、薪津、績效獎金、醫師PPF之流程檢討會議紀
    錄、抽查員工出勤結果紀錄、醫院通報處理單、財務請修單
    、簽呈、各項職務津貼、績效獎金發給統計表、特休假申請
    單、循環扇請購單、交通車採購簽呈可稽（見原審卷第253
    至271頁、本院卷一第143至145頁、第173至184頁、第265至
    267頁、第269至295頁、第309至311頁、第313頁、卷二第95
    頁）。縱上訴人於業務授權範圍內，依其職掌對被上訴人部
    分行政事務享有一定程度之決策權，仍無礙其人格上從屬關
    係。
　③參酌被上訴人院長於106年11月13日以上訴人「逾越權責，插
    手醫療事務，語帶威脅本院醫療科主任，情節重大」等情為
    由，免除上訴人行政副院長兼總務主任職務，以系爭降職處
    分將上訴人調職為事務股專員，復於106年11月20日以上訴
    人拒絕調動，違反工作規則第48條第9款第1目之事由予以免
    職並溯自106年11月18日發生效力，有各該任免調遣通知書
    可稽（見原審卷第57頁、第121頁），足證上訴人仍適用系
    爭工作規則及員工獎懲實施辦法，被上訴人可對上訴人實施
    懲戒調動，而具有高度支配權利，有人格上從屬性。  
　④至礦業基金會第9屆第7次會議僅係就被上訴人院長、醫療副
    院長及行政副院長之聘任決議採取任期制，每任2人，連任
    次數不受限（見本院卷一第244頁），與系爭工作規則第12
    條第1款係就被上訴人醫院內部聘用之程序規定（見原審卷
    第69頁），均難據此認定兩造間為委任關係。另上訴人兼任
    礦業基金會董事，得附議提案免除被上訴人院長之職務，或
    於第9屆第4次臨時董事會、第11次董事會就系爭降職處分提
    案（見原審卷第297至第313頁），乃上訴人因兼任礦業基金
    會董事之權責事項，與兩造間勞務關係並無關聯，尚難執此
    為有利於被上訴人認定之依憑。被上訴人執此抗辯兩造間係
    委任關係，即難憑採。　　
　⑵關於組織上從屬性特徵部分：
　　依被上訴人分層負責辦事明細表及礦業基金會組織架構圖（
    見原審卷第59頁、第227至235頁），可知被上訴人行政副院
    長、總務室主任已納入被上訴人醫院之組織，與其他部門主
    管及員工居於分工合作狀態，必須服從被上訴人院長之權威
    指示並配合組織運作，上訴人對被上訴人院長所為指示具有
    規範性質之服從，故兩造間具有組織從屬性。　　
  ⑶關於經濟上從屬性特徵部分：　　
  　上訴人任職行政副院長兼總務室主任期間，係為被上訴人之
    經濟目的提供勞務，無論上訴人工作成果，均不影響上訴人
    之薪資，亦無需承擔被上訴人醫院經營風險，除按月領取薪
    津外，並無其他收入。至上訴人於103年至107年間兼任被上
    訴人隸屬之礦業基金會董事（見本院卷一第94頁），仍無礙
    上訴人擔任被上訴人行政副院長及總務室主任提供勞務之目
    的，主要仍是為被上訴人之營業利益，並非為自己之利益。
    上訴人主張兩造間具有經濟從屬性，應堪採信。　　
  ⒊綜合上情以觀，上訴人主張：其升任為行政副院長兼總務主
    任後，仍具有從屬性，並與被上訴人間仍維持僱傭關係等語
    ，應為可取。被上訴人辯稱：上訴人擔任行政副院長兼總務
    主任乙職，於其業務授權範圍內，代醫院裁量決定處理一定
    事務方法之權限，有自行裁量核定權責，與伊醫院間為委任
    關係等語，洵非可採。　　　　
  ㈡被上訴人於106年11月20日終止兩造間勞動契約為不合法：
  ⒈按勞工有違反勞動契約或工作規則，情節重大者，雇主固得
    依勞基法第12條第1項第4款規定，不經預告終止契約，惟必
    須以勞工違反工作規則之具體事項，係嚴重影響雇主內部秩
    序紀律之維護，足以對雇主及所營事業造成相當之危險，客
    觀上已難期待雇主採用解僱以外之懲處手段而繼續其僱傭關
    係為要件，此為民法第71條所稱之禁止規定，如有違反，自
    不生終止之效力（效力規定）。
　⒉上訴人主張：被上訴人先於106年11月13日以伊逾越權責，插
    手醫務，語帶威脅本院醫療科主任，情節重大，而為系爭降
    職處分，再於106年11月20日以伊未進行職務交接，終止勞
    動契約為不合法等語。經查：
　⑴被上訴人因擬更換醫療電腦資訊系統，經礦業基金會106年10
    月19日第9屆第1次董事會討論是否更換回原先系統，決議再
    訂於同年11月16日召開臨時會議決，有該會議記錄可稽（見
    原審卷第33至51頁），綜觀該會議紀錄就該議題記載發言內
    容，江淑貞董事發言：「7月份醫療資訊系統中勒索病毒，
    許多資料還在搶救復原中，9月4日院方就片面匆促更換醫療
    資訊系統，許多資料沒有完整轉到新系統；…內科醫師反應
    ，新系統...顯然畫面配置不恰當，…因為影像功能不完全，
    胸腔科楊…」、洪啓宗董事發言：「建議2星期內未改善完全
    ，就改回使用方鼎系統」；劉立仁院長報告：「…剛上線的
    亂象，的確是磨合期，本人代表院方向使用單位致歉！該系
    統在其他地區醫院是很順利的，在本院不順是事實」；上訴
    人亦先後發言：「新系統導入費15萬元，維護費每月7.5萬
    元，廠商捐贈回饋醫院2.5萬元，約期5年」、「請院方於二
    星期內召開醫務會議，邀集所有醫護同仁等資訊系統使用者
    ，就新、舊系統操作及功能各方面做綜合評比，倘多數同仁
    認為舊系統操作及功能各方面較完善，立即改回原方鼎資訊
    系統」各等語，並提案由院方召集所有使用資訊系統者開醫
    院醫務會議決議，經董事會決議訂於11月16日星期四下午2
    時召開臨時會議續開，可見被上訴人更換電腦系統確實造成
    使用問題，難認上訴人於該次董事會議有協同部分董事杯葛
    董事會議程不當干預院醫療事務之情。
　⑵依被上訴人醫療科主任盧啓誠醫師於106年11月10日向院長提
    出之簽呈記載：「…星期四醫院會議職依慣例準備參加會議
    ，會前廖副院長將職叫進辦公室，提供職參閱一些不應當看
    的資料，然後說公理、正義都在此，要職待會發言要有良心
    ，現在面臨的是人生的十字路口，有這麼嚴重嗎？好像說錯
    話，選錯邊我的人生就將毀滅了，為何要擺這一道坎讓我跨
    。職看到的資料內容就是有2位董事的個人表述，個人陳述
    怎能算是公理正義，先恫嚇一下讓職於當日會議時不敢說話
    ，職並不害怕被醫院辭退…」等語，有該簽呈附卷可稽（見
    本院卷一第317頁），充其量僅能證明上訴人提供2位董事於
    董事會表述之意見，供盧啓誠醫師參考，縱有向盧啓誠醫師
    表示待會發言要有良心，致盧啓誠主觀認為好像說錯話，選
    錯邊，人生就毀滅了等情，仍難認上訴人有何恫嚇該醫師之
    言詞。上訴人擔任被上訴人行政副院長兼總務主任，電腦資
    訊系統辦理採購事宜亦屬其職務範圍，難認上訴人有逾越權
    責，插手醫療事務之情形。至被上訴人提出之檢舉函件（見
    原審卷第285至287頁）並未具名，所記載之內容難認為真實
    ，另臺灣基隆地方檢察署檢察官108年度偵字第1344號不起
    訴處分書及相關新聞報導內容（見原審卷第289至295頁、本
    院卷一第171至172頁），均無足以認定上訴人有何系爭降職
    處分之事由。被上訴人所為系爭降職處分，難認有利被上訴
    人醫院團隊運作，增進經營效率，符合企業經營之必要性及
    調職合理性，被上訴人院長徒以盧啓誠前揭簽呈，逕對上訴
    人施以系爭降職處分之懲戒，不具有相當性、合理性，而有
    濫用權力之虞。上訴人主張被上訴人所為系爭降職處分不合
    法，因而拒絕交接，即難謂無正當事由。
　⑶又依勞動契約行使權利、履行義務，應依誠實及信用方法，
    並不得違反公共利益或以損害他人為主要目的。系爭工作規
    則第48條第9款第1目規定：員工無正當理由拒絕合法之調動
    ，影響業務推展，情節重大者，視為違反本規則情節重大，
    得不經預告予以解僱（見原審卷第95頁）；獎懲辦法第4條
    第5.19項亦規定「無正當理由拒絕合法之調動，影響業務之
    推展，情節重大」、第5.20項規定「違反工作規則內關於員
    工活動管理之規定，影響工作秩序，情節重大者」，被上訴
    人得不經預告終止契約（見本院卷一第298至299頁），均以
    員工無正當理由拒絕合法之調動為前提。被上訴人既未證明
    上訴人有懲戒之事由，竟為系爭降職處分，即屬懲戒權之濫
    用，難認適法，即非合法之調動，上訴人非無正當理由拒絕
    調降職務，上訴人進而以系爭工作規則第48條第9款第1目規
    定及獎懲辦法第4條第5.19項、同條第5.20項規定，終止兩
    造間勞動契約，非特與前揭系爭工作規則及獎懲辦法之規定
    未合，亦與勞基法第12條第1項第4款之要件不符，不生終止
    效力，上訴人請求確認兩造間僱傭關係存在，洵屬有理。
  ㈢上訴人依系爭僱傭契約及民法第487條規定，請求被上訴人於
    終止系爭僱傭契約後至回復上訴人職務之日止，按月給付工
    資是否有理由？
　⒈按僱用人受領勞務遲延者，受僱人無補服勞務之義務，仍得
    請求報酬；債務人非依債務本旨實行提出給付者，不生提出
    之效力。但債權人預示拒絕受領之意思或給付兼需債權人之
    行為者，債務人得以準備給付之事情，通知債權人以代提出
    ；債權人對於已提出之給付，拒絕受領或不能受領者，自提
    出時起，負遲延責任，民法第487條前段、第235條及第234
    條分別定有明文。次按債權人於受領遲延後，需再表示受領
    之意，或為受領給付作必要之協力，催告債務人給付時，其
    受領遲延之狀態始得認為終了。在此之前，債務人無須補服
    勞務之義務，仍得請求報酬（最高法院92年度台上字第1979
    號判決要旨參照）。
　⒉被上訴人終止勞動契約為不合法，兩造間僱傭關係仍存在，
    已如前述，上訴人認被上訴人於106年11月13日免除上訴人
    行政副院長兼總務主任，調動不合法，拒絕交接後，仍至被
    上訴人上班工作之事實，為被上訴人所不爭執（見原審卷第
    447至449頁），被上訴人復於107年1月間將上訴人辦公處所
    遷移，並更換行政副院長辦公室大門鑰匙，禁止上訴人進入
    被上訴人員工辦公處所，亦有被上訴人公告可稽（見原審卷
    第165頁），上訴人多次至被上訴人辦公處所，遭被上訴人
    員工要求離開之事實，亦經被上訴人提出刑事告訴，經臺灣
    基隆地方檢察署檢察官以107年偵字第456號不起訴處分（見
    原審卷第463頁），顯見上訴人主觀上並無去職之意，客觀
    上亦繼續提供勞務，堪認被上訴人拒絕受領勞務，陷於受領
    遲延，上訴人得依民法第487條請求繼續按月給付工資。又
    給付有確定期限者，債務人自期限屆滿時起，負遲延責任。
    遲延之債務，以支付金錢為標的者，債權人得請求依法定利
    率計算之遲延利息。民法第229條第2項前段、第233條第1項
    前段分別定有明文。上訴人請求之工資，其給付定有確定期
    限，被上訴人如未按時給付，應自期限屆至後負遲延責任，
    是上訴人請求被上訴人自應給付日之翌日起加計法定遲延利
    息，亦屬有理。上訴人按月得請求之工資數額為7萬2051元
    ，為兩造所不爭執（見本院卷一第329、368頁），並有上訴
    人存摺在卷可稽（見原審卷第221至225頁），上訴人請求被
    上訴人自106年11月20日起至同意上訴人復職之日止：按月
    給付7萬2051元，及自各應給付日之翌日起至清償日止，按
    週年利率百分之5計算之利息，為有理由。
  ㈣上訴人依勞退條例第14條第2項規定，請求被上訴人自106年3
    月24日起至回復上訴人職務之日止，按月提繳勞退金至上訴
    人勞退金專戶是否有理由？
　⒈按雇主應為適用勞退條例之勞工，按月提繳退休金，儲存於
    勞工保險局設立之勞工退休金個人專戶。雇主每月負擔之勞
    工退休金提繳率，不得低於勞工每月工資百分之六，勞退條
    例第6條第1項、第14條第1項定有明文。依同條例第31條第1
    項規定，雇主未依該條例之規定按月提繳或足額提繳勞工退
    休金，致勞工受有損害者，勞工得向雇主請求損害賠償。
　⒉本件被上訴人違法解僱，兩造間之系爭僱傭契約即因系爭終
    止行為無效而仍繼續存在，依法被上訴人自仍應依上開說明
    繼續為上訴人提繳，上訴人亦得依上開法條請求被上訴人補
    足提繳。上訴人依勞退金月提繳分級表月提繳工資為3468元
    （見原審卷第225頁），為兩造所不爭執（見本院卷一第329
    、368頁），是上訴人請求被上訴人應自106年11月起至上訴
    人復職之日止，按月提撥3468元至上訴人勞退金專戶，亦屬
    有據。
　㈤又訴之預備合併，必先位之訴無理由，法院始應就備位之訴
    為裁判。如先位之訴有理由，法院即無庸就備位之訴為裁判
    。因本件上訴人先位之訴既為有理由，應認其備位之訴主張
    確認兩造間委任關係存在等之審理條件未成就，本院即無庸
    就其備位之訴（追加之訴）另為裁判，附此敘明。
六、綜上所述，上訴人主張兩造間僱傭關係仍繼續存在，堪予採
    信。上訴人依系爭僱傭契約，請求確認兩造間僱傭關係存在
    。被上訴人應自106年11月20日起至同意上訴人復職之日止
    ，按月於每月5日給付7萬2051元。被上訴人應自106年11月
    起至上訴人復職之日止，按月提撥3468元至上訴人於勞保局
    之勞退專戶，均為有理由，應予准許，原審就該部分為上訴
    人敗訴之判決，即有未洽，上訴論旨指摘原判決該部分不當
    ，求予廢棄，為有理由，應由本院予以廢棄改判如主文第2
    、3、4項所示。又上訴人擴張之訴就被上訴人就按月給付7
    萬2051元部分，請求應自各期應給付日之翌日起至清償日止
    ，按週年利率5％計算之利息，亦有理由，應予准許。又上訴
    人請求給付薪資本息（即主文第3、5項）及提撥勞退金（即
    主文第4項）勝訴部分，依勞動事件法第44條第1項、第2項
    規定，應依職權宣告假執行；並諭知被上訴人供相當擔保金
    額擔保宣告後得免假執行。並依民事訴訟法第78條為訴訟費
    用負擔之判決。
七、本件事證已臻明確，兩造其餘之攻擊或防禦方法及所用之證
    據，經本院斟酌後，認為均不足以影響本判決之結果，爰不
    逐一論列，附此敘明。
丙、據上論結，上訴人之上訴及擴張之訴均為有理由。爰判決如
    主文。
中　　華　　民　　國　　110　 年　　3　　月　　 2　　日
                  勞動法庭
                      審判長法  官  胡宏文
                            法  官  陳心婷
                            法  官  朱慧真
正本係照原本作成。
如不服本判決，應於收受送達後20日內向本院提出上訴書狀，其
未表明上訴理由者，應於提出上訴後20日內向本院補提理由書狀
（均須按他造當事人之人數附繕本）上訴時應提出委任律師或具
有律師資格之人之委任狀；委任有律師資格者，另應附具律師資
格證書及釋明委任人與受任人有民事訴訟法第466 條之1第1項但
書或第2項所定關係之釋明文書影本。如委任律師提起上訴者，
應一併繳納上訴審裁判費。
中　　華　　民　　國　　110 　年　　3 　　月　　2 　　日

　　　　　　　　　　　　　　書記官  陳永訓